【裁判字號】    99,訴,365
【裁判日期】    990331
【裁判案由】    毒品危害防制條例等
【裁判全文】
臺灣臺北地方法院刑事判決               99年度訴字第365號
公  訴  人  臺灣臺北地方法院檢察署檢察官
被      告  甲○○
上列被告因違反毒品危害防制條例等案件，經檢察官提起公訴（
九十九年度毒偵字第六一九、六三三號；九十九年度偵字第四五
一六號），被告於準備程序為有罪之陳述，本院合議庭裁定改由
受命法官獨任以簡式審判程序審理，判決如下：
    主      文
甲○○施用第一級毒品，處有期徒刑壹年，扣案之注射針筒壹支
沒收；又施用第一級毒品，處有期徒刑壹年，扣案之殘渣袋貳個
沒收銷燬，注射針筒壹支沒收；又犯行使偽造私文書罪，處有期
徒刑肆月，如附表編號一至十號所示偽造之「乙○○」簽名拾捌
枚與指印貳拾伍枚均沒收；又犯行使偽造私文書罪，處有期徒刑
肆月，如附表編號十一至十八號所示偽造之「乙○○」簽名拾玖
枚與指印貳拾玖枚均沒收；又犯行使偽造私文書罪，處有期徒刑
肆月，如附表編號十九至二十九號所示偽造之「乙○○」簽名拾
捌枚與指印貳拾捌枚均沒收。應執行有期徒刑貳年，扣案之注射
針筒貳支均沒收，殘渣袋貳個均沒收銷燬，如附表編號一至二十
九號所示偽造之「乙○○」簽名伍拾伍枚與指印捌拾貳枚均沒收
。
被訴竊盜部分公訴不受理。
    事實及理由
一、本案之犯罪事實及證據，除犯罪事實一補充更正：「甲○○
    基於施用第一級毒品海洛因之犯意，於民國九十八年九月一
    日晚上八時許，在臺北縣三重市○○路九十七號七樓伽洲旅
    社七二０室內，以加水注射方式施用第一級毒品海洛因一次
    」、「復基於施用第一級毒品海洛因之犯意，於九十八年九
    月八日晚上八時許，在臺北縣三重市○○○路三十九巷四十
    四號一樓之三承租套房內，以同樣方式施用第一級毒品海洛
    因一次」、犯罪事實二補充更正：「趁乙○○不注意之際，
    竊取乙○○之國民身分證得手（親屬間竊盜部分另由本院諭
    知不受理判決，詳如後敘）、犯罪事實三補充：「臺北縣政
    府警察局三重分局扣押物品收據」；證據部分補充：「被告
    於本院訊問時之自白」外，餘均引用如附件檢察官起訴書之
    記載。
二、本件被告甲○○所犯施用第一級毒品罪及行使偽造私文書罪
    ，均非為死刑、無期徒刑、最輕本刑為三年以上有期徒刑之
    罪，或高等法院管轄第一審案件，且被告於本院準備程序中
    ，先就被訴事實為有罪之陳述，於經告知被告簡式審判程序
    之旨，並聽取當事人之意見後，由本院合議庭裁定適用簡式
    審判程序。
三、按海洛因係屬毒品危害防制條例第二條第二項第一款所規定
    之第一級毒品。次按刑法上偽造署押罪，係指單純偽造簽名
    、畫押而言，倘在制式之書類上偽造他人簽名，已為一定意
    思表示，具有申請書或收據等類性質者，則係犯偽造文書罪
    （最高法院八十五年度台非字第一四六號判決參照）。再者
    ，關於逮捕通知書、權利告知書上偽造他人署押，嗣持交查
    獲之員警，分別有已受為警察機關依法逮捕之通知、被告已
    知悉訴訟上權利之意思表示，該等文件應認係刑法第二百十
    條之私文書（最高法院九十年度台上字第六０五七號判決參
    照）。查：
（一）被告於附表編號二、三、十、十五、十六、二十、二一、
      二二、二五、二七及二九號所示之自願受搜索同意書、夜
      間詢問同意書、權利告知書、逮捕告知親友通知書、逮捕
      告知本人通知書、限制住居具結書、勘察採證同意書等文
      件上偽造「乙○○」之簽名及指印，由形式上觀之，上開
      行為已足表示被告係利用「乙○○」之名義，表達同意接
      受搜索、夜間訊問、業經告知訊問前依法應告知之事項、
      已經收受逮捕通知與不通知指定親友、願遵照限制住居隨
      傳隨到及同意實施勘察採證。該等文件雖為警方基於便利
      而事先印製，惟被告既於其上簽名確認，足認被告有將該
      等文件內容採為自己一定意思表示之意，應屬刑法第二百
      十條規定之私文書甚明。而被告完成上開偽造私文書之犯
      行後，復執以交付予承辦員警收執存卷，顯對該等文件之
      內容有所主張，均足生損害於乙○○及警察機關對於文書
      製作與偵查犯罪之正確性。
（二）至被告於附表編號一、四至九、十一至十四、十七至十九
      、二三、二四、二六及二八號所示文件上偽造「乙○○」
      之簽名、按捺指印，該等文件均係偵查人員依法製作，並
      命被告簽名確認，被告僅係為掩飾身分而偽造「乙○○」
      署押，冒用「乙○○」之名而已，並無表明為文書之用意
      而不具文書之性質，該簽名或指印僅係表示受詢問者係「
      乙○○」其人無誤，作為人格同一性之證明。除此，並無
      其他法律上之用意，應僅單純構成偽造署押之行為。
四、經核：
（一）犯罪事實一部分：
      被告係違反毒品危害防制條例第十條第一項施用第一級毒
      品罪。被告二次施用行為，均係犯毒品危害防制條例第十
      條第一項施用第一級毒品罪。被告二次施用毒品前持有第
      一級毒品海洛因之低度行為，應為施用毒品之高度行為所
      吸收，均不另論罪。
（二）犯罪事實二至四部分：
  （１）被告於附表編號二、三、十、十五、十六、二十、二一
        、二二、二五、二七及二九號所示之自願受搜索同意書
        、夜間詢問同意書、權利告知書、逮捕告知親友通知書
        、逮捕告知本人通知書、限制住居具結書、勘察採證同
        意書等文件上偽造「乙○○」之簽名及指印之行為，均
        係犯刑法第二百十六條、第二百十條之行使偽造私文書
        罪。起訴書就此部分誤載被告涉犯刑法第二百十七條第
        一項偽造署押罪部分，業據公訴人於本院審理時當庭更
        正，自毋庸變更起訴法條。被告偽造「乙○○」簽名，
        為偽造私文書之階段行為，其偽造私文書後復持以行使
        ，偽造之低度行為應為行使之高度行為所吸收，均不另
        論罪。
  （２）被告於附表編號一、四至九、十一至十四、十七至十九
        、二三、二四、二六及二八號所示之偽造「乙○○」簽
        名之行為，係犯刑法第二百十七條第一項偽造署押罪。
  （３）被告於前開（１）及（２）之行使偽造私文書犯行及偽
        造署押犯行，雖係數行為，然屬同一刑事案件中之數行
        為，係於同時地或密切接近之時地實施侵害同一之法益
        ，各行為之獨立性極為薄弱，依一般社會健全觀念難以
        強行分離。被告冒名應訊，主觀上當然有自始至終在各
        階段中均同為之意思，是各個舉動僅為犯罪行為之一部
        分。故同一刑事案件中之數偽造行為，可視為一刑事訴
        訟程序之數個階段，並接續而完成整個犯罪，其顯基於
        單一犯意接續所為，侵害單一法益，應包括於一行為予
        以評價，為接續犯，應論以一罪。而被告偽造「乙○○
        」簽名之行為，係承繼上開掩飾身分所為偽造私文書之
        偽造署押行為之同一犯意接續所為，係侵害相同之單一
        法益，自應包含於上開偽造署押單純一罪內，而上開偽
        造私文書之偽造署押行為，因屬偽造私文書之階段行為
        而不另論罪，是被告於上開文件偽造「乙○○」之簽名
        之行為，應為行使偽造私文書罪所吸收，不另依刑法第
        二百十七條第一項偽造署押罪論擬（臺灣高等法院九十
        九年度上訴字第二號判決參照）。
（三）被告所犯上開二次施用第一級毒品罪，及三次行使偽造私
      文書罪之犯行間，均犯意各別，罪名互殊，應分論併罰之
      。
（四）爰審酌被告素行，其一再非法施用足以導致精神障礙及生
      命危險之成癮性化學合成藥物，自制力甚低，所為對個人
      身心戕害程度，及其為脫免個人刑罰，竟冒用其胞妹乙○
      ○名義應訊，無視乙○○可能因此遭受刑事追訴之危險，
      兼衡被告之生活狀況、品行、智識程度、犯罪之動機、目
      的、手段、所生危害、與被害人之關係，犯罪後坦承犯行
      、態度良好，暨檢察官具體求刑等一切情狀，分別量處如
      主文所示之刑，並定其應執行刑，以資懲儆。
（五）扣案之殘渣袋二個，依現行檢驗毒品係以刮除方式為之，
      包裝袋上仍會摻殘若干毒品無法分離，應依毒品危害防制
      條例第十八條第一項前段之規定，不論屬於犯人與否，均
      沒收銷燬；注射針筒二支，係被告所有並供其施用毒品海
      洛因所用，業經被告供明在卷，應依刑法第三十八條第一
      項第二款規定宣告沒收。如附表編號一至二十九號所示文
      書，非屬被告所有，故不予宣告沒收，惟附表編號一至二
      十九號所示偽造之「乙○○」簽名、指印，不問是否屬被
      告所有，均應依刑法第二百十九條規定宣告沒收。至扣案
      之Ｋ他命香煙一支，並無證據證明係與本件被告施用第一
      級毒品之犯罪事實有關，自應交由檢察官另為適法之處理
      ，不併予宣告沒收銷燬，附此敘明。
五、公訴不受理部分：
（一）公訴意旨略以：被告甲○○為掩飾其遭員警查獲時之身分
      ，竟意圖為自己不法之所有，於九十八年二月間，在其胞
      妹乙○○位於臺北市中山區○○○路五０六號三樓之租屋
      處，趁乙○○不注意之際，竊取乙○○之國民身分證得手
      。因認被告甲○○涉犯刑法第三百二十條第一項之竊盜罪
      嫌。
（二）按告訴乃論之罪，未經告訴者，應諭知不受理之判決，刑
      事訴訟法第三百零三條第三款定有明文。又「於直系血親
      、配偶或同財共居親屬之間，犯本章之罪者，得免除其刑
      。前項親屬或其他五親等內血親或三親等內姻親之間，犯
      本章之罪者，須告訴乃論。」刑法第三百二十四條亦有明
      定。
（三）查被告涉犯竊盜案件，公訴意旨認係觸犯法第三百二十條
      第一項之竊盜罪，而被害人係被告之胞妹，屬二親內之旁
      系血親，有全戶基本資料查詢表在卷可稽，則依同法第三
      百二十四條第二項之規定，須告訴乃論。茲被害人於九十
      九年一月二十七日檢察官偵訊時，明謂不對被告竊取其國
      民身分證之犯行提出告訴，有前開日偵訊筆錄在卷可稽（
      見九十九年度毒偵字第二二號偵查卷第五頁），揆諸前揭
      說明，本件被告親屬間竊盜犯行既未經合法告訴，自應由
      本院依刑事訴訟法第三百零三條第三款規定，諭知不受理
      之判決。
據上論斷，應依刑事訴訟法第二百七十三條之一第一項、第二百
九十九條第一項前段、第三百零三條第三款、第三百十條之二、
第四百五十四條第二項，毒品危害防制條例第十條第一項、第十
八條第一項前段，刑法第十一條、第二百十條、第二百十六條、
第二百十九條、第五十一條第五款、第三十八條第一項第二款，
判決如主文。
本案經檢察官黃惠玲到庭執行職務
中    華    民    國    99    年    3     月    31    日
                  刑事第八庭    法  官  詹慶堂
以上正本證明與原本無異。
如不服本判決應於收受送達後10日內向本院提出上訴書狀，並應
敘述具體理由；其未敘述上訴理由者，應於上訴期間屆滿後20日
內向本院補提理由書（均須按他造當事人之人數附繕本）「切勿
逕送上級法院」。告訴人或被害人如對於本判決不服者，應具備
理由請求檢察官上訴，其上訴期間之計算係以檢察官收受判決正
本之日期為準。
                                書記官  蔡易霖
中    華    民    國    99    年    3     月    31    日
毒品危害防制條例第10條
施用第一級毒品者，處 6 月以上 5 年以下有期徒刑。
施用第二級毒品者，處 3 年以下有期徒刑。
刑法第210條
偽造、變造私文書，足以生損害於公眾或他人者，處 5 年以下
有期徒刑。
刑法第216條
行使第 210 條至第 215 條之文書者，依偽造、變造文書或登載
不實事項或使登載不實事項之規定處斷。
附表：
┌──┬────────────┬──────────┬───────────┐
│編號│文     件      名     稱│  應沒收偽造之署押、│      備    註        │
│    │                        │  數量              │                      │
├──┼────────────┼──────────┼───────────┤
│ 1  │98年3月5日下午6時30分製 │「乙○○」之簽名3枚 │臺灣板橋地方法院檢察署│
│    │作之警詢筆錄            │、指印9枚           │98年度毒偵字第1975號卷│
│    │                        │                    │第4-6頁               │
├──┼────────────┼──────────┼───────────┤
│ 2  │臺北市政府警察局萬華分局│「乙○○」之簽名2枚 │同上卷第8-9頁         │
│    │執行拘提逮捕告知本人通知│、指印2枚           │                      │
│    │書、告知親友通知書      │                    │                      │
├──┼────────────┼──────────┼───────────┤
│ 3  │同意書、權利告知書      │「乙○○」之簽名2枚 │同上卷第10-11頁       │
│    │                        │、指印2枚           │                      │
├──┼────────────┼──────────┼───────────┤
│ 4  │臺北市政府警察局萬華分局│「乙○○」之簽名3枚 │同上卷第12-14頁       │
│    │搜索扣押筆錄            │、指印3枚           │                      │
├──┼────────────┼──────────┼───────────┤
│ 5  │臺北市政府警察局萬華分局│「乙○○」之簽名1枚 │同上卷第15頁          │
│    │昆明派出所扣押物品目錄表│、指印3枚           │                      │
│    │                        │                    │                      │
├──┼────────────┼──────────┼───────────┤
│ 6  │臺北市政府警察局萬華分局│「乙○○」之簽名1枚 │同上卷第16頁          │
│    │扣押物品收據            │、指印1枚           │                      │
├──┼────────────┼──────────┼───────────┤
│ 7  │臺北市政府警察局偵辦毒品│「乙○○」之簽名1枚 │同上卷第17頁          │
│    │案件尿液檢體委驗單      │、指印1枚           │                      │
├──┼────────────┼──────────┼───────────┤
│ 8  │臺北市政府警察局萬華分局│「乙○○」之簽名2枚 │同上卷第18頁          │
│    │毒品初步鑑驗報告單      │、指印2枚           │                      │
│    │                        │                    │                      │
├──┼────────────┼──────────┼───────────┤
│ 9  │98年3月5日下午9時32分製 │「乙○○」之簽名1枚 │同上卷第30頁          │
│    │作之偵訊筆錄            │                    │                      │
├──┼────────────┼──────────┼───────────┤
│ 10 │限制住居具結書          │「乙○○」之簽名2枚 │同上卷第32頁          │
│    │                        │、指印2枚           │                      │
├──┼────────────┼──────────┼───────────┤
│ 11 │98年9月2日2時16分製作之 │「乙○○」之簽名5枚 │臺灣板橋地方法院檢察署│
│    │警詢筆錄                │、指印17枚          │98年度毒偵字第6437號卷│
│    │                        │                    │第5-9頁               │
├──┼────────────┼──────────┼───────────┤
│ 12 │臺北縣政府警察局三重分局│「乙○○」之簽名3枚 │同上卷第15-17頁       │
│    │搜索扣押筆錄            │、指印3枚           │                      │
├──┼────────────┼──────────┼───────────┤
│ 13 │臺北縣政府警察局三重分局│「乙○○」之簽名2枚 │同上卷第18頁          │
│    │扣押物品目錄表          │、指印2枚           │                      │
├──┼────────────┼──────────┼───────────┤
│ 14 │臺北縣政府警察局三重分局│「乙○○」之簽名1枚 │同上卷第19頁          │
│    │扣押物品收據            │、指印1枚           │                      │
├──┼────────────┼──────────┼───────────┤
│ 15 │自願受搜索同意書        │「乙○○」之簽名2枚 │同上卷第20頁          │
│    │                        │、指印2枚           │                      │
│    │                        │                    │                      │
├──┼────────────┼──────────┼───────────┤
│ 16 │臺北縣政府警察局三重分局│「乙○○」之簽名2枚 │同上卷第21-22頁       │
│    │執行拘提逮捕告知本人通知│、指印2枚           │                      │
│    │書、告知親友通知書      │                    │                      │
├──┼────────────┼──────────┼───────────┤
│ 17 │現場照片                │「乙○○」之簽名2枚 │同上卷第24-25頁       │
│    │                        │、指印2枚           │                      │
├──┼────────────┼──────────┼───────────┤
│ 18 │98年9月2日中午12時15分製│「乙○○」之簽名2枚 │同上卷第31頁          │
│    │作之偵訊筆錄            │                    │                      │
├──┼────────────┼──────────┼───────────┤
│ 19 │98年9月9日1時50分製作之 │「乙○○」之簽名3枚 │臺灣板橋地方法院檢察署│
│    │警詢筆錄                │、指印9枚           │98年度毒偵字第6637號卷│
│    │                        │                    │第6-8頁               │
├──┼────────────┼──────────┼───────────┤
│ 20 │權利告知書              │「乙○○」之簽名1枚 │同上卷第9頁           │
│    │                        │、指印2枚           │                      │
│    │                        │                    │                      │
├──┼────────────┼──────────┼───────────┤
│ 21 │夜間詢問同意書          │「乙○○」之簽名1枚 │同上卷第10頁          │
│    │                        │、指印1枚           │                      │
├──┼────────────┼──────────┼───────────┤
│ 22 │蘆洲分局蘆洲派出所執行拘│「乙○○」之簽名2枚 │同上卷第11-12頁       │
│    │提逮捕告知本人通知書、告│、指印2枚           │                      │
│    │知親友通知書            │                    │                      │
├──┼────────────┼──────────┼───────────┤
│ 23 │臺北縣政府警察局蘆洲分局│「乙○○」之簽名3枚 │同上卷第13-14頁       │
│    │搜索扣押筆錄            │、指印4枚           │                      │
│    │                        │                    │                      │
├──┼────────────┼──────────┼───────────┤
│ 24 │臺北縣政府警察局蘆洲分局│「乙○○」之簽名2枚 │同上卷第15頁          │
│    │扣押物品目錄表          │、指印2枚           │                      │
├──┼────────────┼──────────┼───────────┤
│ 25 │自願受搜索同意書        │「乙○○」之簽名1枚 │同上卷第17頁          │
│    │                        │、指印2枚           │                      │
├──┼────────────┼──────────┼───────────┤
│ 26 │臺北縣政府警察局蘆洲分局│「乙○○」之簽名1枚 │同上卷第18頁          │
│    │偵辦毒品案件尿液代號對照│、指印1枚           │                      │
│    │表                      │                    │                      │
├──┼────────────┼──────────┼───────────┤
│ 27 │勘察採證同意書          │「乙○○」之簽名1枚 │同上卷第19頁          │
│    │                        │、指印2枚           │                      │
├──┼────────────┼──────────┼───────────┤
│ 28 │98年9月9日下午3時59分製 │「乙○○」之簽名1枚 │同上卷第28頁          │
│    │作之偵訊筆錄            │                    │                      │
├──┼────────────┼──────────┼───────────┤
│ 29 │限制住居具結書          │「乙○○」之簽名2枚 │同上卷第30頁          │
│    │                        │、指印3枚           │                      │
├──┼────────────┼──────────┼───────────┤
│合計│                        │「乙○○」之簽名55枚│                      │
│    │                        │、指印82枚          │                      │
└──┴────────────┴──────────┴───────────┘

司法院資訊處製作；財團法人民間司法改革基金會備份。
